臺灣屏東地方法院刑事判決              100年度訴字第129號
公  訴  人  臺灣屏東地方法院檢察署檢察官
被      告  巴健明
選任辯護人  施旭錦律師
上列被告因違反森林法等案件，經檢察官提起公訴（99年度偵字
第3808號），本院判決如下：
    主  文
巴健明結夥二人以上竊取森林主產物，為搬運贓物，使用車輛，
處有期徒刑壹年，併科罰金新臺幣壹佰玖拾柒萬陸仟元，罰金如
易服勞役，以罰金總額與壹年之日數比例折算，扣案如附表所示
之物均沒收。
    事  實
一、巴健明與不詳真實姓名年籍之成年男子，共同基於意圖為自
    己不法所有之犯意聯絡，於民國99年4 月9 日上午8 時50分
    許，巴健明與前開成年男子結夥2 人，由巴健明駕駛車牌號
    碼3697-WU 號自用小貨車，攜帶客觀上足以對人之生命、身
    體、安全構成威脅，可供兇器使用之長型鐵撬及梅花板手各
    1 支，及供竊取使用如附表編號3 至7 等工具，至屏東縣三
    地門鄉口社溪上游河床，屬於行政院農業委員會林務局屏東
    林區管理處（下稱屏東林管處）所管理之屏東事業區第5 林
    班內（非屬保安林，座標位置為X ：216597、Y ：0000000
    ），以上開工具共同挖掘而竊取屏東林管處所管領、生長在
    上開林班內之森林主產物七里香1 株（樹高450 公分×胸徑
    45公分，價值經查定為新台幣（下同）988,000 元）得手，
    已置於實力支配下，並擬以前開自用小貨車搬運贓物，乃將
    鋼繩各綁繫固定在山岸2 端，利用鋼繩吊鉤及固定夾將七里
    香1 株綁於鋼繩上，以拉動鋼繩之方式搬運上開七里香，惟
    其等仍在搬運而欲將七里香拉動至前揭自用小貨車時，即為
    事先埋伏在現場附近之警員查獲，並當場扣得如附表所示等
    工具。
二、案經屏東林管處訴由屏東縣政府警察局里港分局報告臺灣屏
    東地方法院檢察署檢察官偵查起訴。
    理  由
壹、證據能力方面：
    按被告以外之人於審判外之言詞或書面陳述，除法律有規定
    者外，不得作為證據，刑事訴訟法第159 條第1 項定有明文
    ；又被告以外之人於審判外之陳述，雖不符同法第159 條之
    1 至第159 條之4 之規定，而經當事人於審判程序同意作為
    證據，法院審酌該言詞陳述或書面陳述作成時之情況，認為
    適當者，亦得為證據；另當事人、代理人或辯護人於法院調
    查證據時，知有第159 條第1 項不得為證據之情形，而未於
    言詞辯論終結前聲明異議者，視為有前項之同意，刑事訴訟
    法第159 條第1 項、第159 條之5 分別定有明文。其立法意
    旨在於傳聞證據未經當事人之反對詰問予以核實，原則上先
    予排除，惟若當事人已放棄反對詰問權，於審判程序中表明
    同意該等傳聞證據可作為證據，基於尊重當事人對傳聞證據
    之處分權，及證據資料愈豐富，愈有助於真實發現之理念，
    且強化言詞辯論主義，使訴訟程序得以順暢進行，上開傳聞
    證據亦均具有證據能力。茲就本案公訴人引為證明被告犯罪
    事實之證據方法，關於證據能力認定如下：
一、證人許石心於警詢中所為陳述，為被告以外之人於審判外之
    陳述，屬傳聞證據，而被告巴健明之選任辯護人於本院準備
    程序中、具狀均主張：證人許石心警詢中所為陳述，係屬傳
    聞證據，無證據能力等語（參見本院卷第21、24頁），本院
    審酌該陳述作成之狀況，並考量證人許石心於本院審理時業
    經本院蒞庭檢察官聲請傳喚到庭具結作證，經檢、辯雙方為
    交互詰問，因認證人許石心於警詢所為之陳述，尚無刑事訴
    訟法第159 條之2 或第159 條之3 「得為證據」之例外情況
    ，復查無其他得例外取得證據能力之法律依據，是該證據方
    法於本案應予排除，不得作為本案證明被告有罪之憑據。
二、除前述本院認定無證據能力，不得作為證據之證據方法外，
    本判決以下引用之被告以外之人於審判外之陳述，經本院於
    審判程序提示予檢察官、被告及指定辯護人，並告以內容要
    旨，檢察官、被告及選任辯護人均表示無意見（參見本院卷
    第55頁），且迄言詞辯論終結前均未聲明異議，本院審酌此
    等證據作成時之情況，均無不法之情事，且與待證事實具有
    關聯性，認為適宜作為本案之證據，故認均有證據能力。
貳、得心證之理由：
一、訊據被告巴健明固不否認於99年4 月9 日上午8 時50分許，
    駕駛前開車牌號碼為3697-WU 號自用小貨車至屏東縣三地門
    鄉社溪上游河床停放，並於同日下午6 時許，出現在屏東林
    管處所管理之屏東事業區第5 林班內等情，惟矢口否認有何
    前開竊取森林主產物之犯行，辯稱：伊當時是到該地設置獵
    取山豬之陷阱，並無竊取七里香云云，經查：
(一)關於本案查獲之過程，證人即屏東林管處技術士許石心於本
    院審理中證述：伊係於99年4 月9 日下午3 時許就開始到屏
    東縣三地門鄉口社溪上游河床附近開始埋伏，埋伏地點距離
    查獲現場約300 至400 公尺遠，後來大約於晚間6 時許，有
    一個人騎駛車牌號碼617-CEU 號機車出來，後來伊與查獲警
    員就靠近前開自用小貨車之停放地點，當時小貨車上方有一
    條鋼索，鋼索係綁在2 山壁之間，小貨車就停放在鋼索的下
    方，當時鋼索上有七里香1 株吊掛著，已經快吊到小貨車上
    了，七里香距離小貨車約10公尺左右，並且就在此時看到被
    告，當時亦僅看到被告1 人在附近，並沒有看到其他人在現
    場，被告當時看到警員就要開小貨車離開，查獲時小貨車後
    方上有鋼繩吊鉤、鋼繩固定夾等物，伊與查獲警員有到查獲
    現場看過，都沒有看到獵捕山豬用的陷阱等語（參見本院卷
    第46頁背面至48頁）；證人即本案查獲警員林科良於本院審
    理時具結證稱：伊、證人許石心及其他查獲警員大約於99年
    4 月9 日下午2 、3 時許到達查獲現場附近，當時有看到山
    壁上有人拉紅色塑膠繩下來，後來就變成一條鋼繩在半空中
    ，伊就通知其他警員到現場埋伏，埋伏地點距離查獲地點約
    50 0公尺，埋伏地點無法看到小貨車，之後有一個人騎駛車
    牌號碼617-CEU 號機車出來，因為伊等判斷他應該是把風人
    員，他有看到伊等，伊等判斷裡面的人應該不可能出來，所
    以就進去，進去後就看到前開小貨車，小貨車上有鋼繩吊鉤
    、鋼繩固定夾及長型鐵撬1 支，當時因為伊等是穿著便衣，
    所以被告看到伊等時就問伊等到這裡做什麼，伊就說來這邊
    烤肉，之後伊等就往回走，後來返回時，看到被告在鋼索固
    定處的旁邊，當時被告旁邊並沒有其他人，因為被告停車處
    上方有一條小路，伊等往回走時被告就從原來站立之山坡往
    上走，伊等就把被告叫下來盤查，被告下來後就要把車子開
    走，當時小貨車正上方有一條鋼索，七里香是在對岸的山上
    ，七里香可以利用流籠吊下來到達小貨車上，過程只要10分
    鐘左右即可完成，伊等查獲時，七里香雖還未下來，但已經
    架在流籠上，查獲當時沒有印象被告有說他來獵山豬，查獲
    現場附近也沒有看到獵山豬的陷阱等語（參見本院卷第51頁
    背面至54頁背面）。經核證人許石心及林科良2 人於本院審
    理中所具結之上開證述，就其等在現場所見案發經過內容，
    互核大致相符，而證人2 人分別為屏東林管處之技術士及依
    法執行職務之警員，應無誣陷被告之動機，況其等於本院審
    理時均具結以擔保證言之可信性，其等證言復無矛盾不合理
    之處，自堪信為真實。是依上開2 證人之證言，可知查獲現
    場僅有停放被告所駕駛之前開自用小貨車，該自用小貨車正
    上方有一條鋼索，鋼索上吊掛七里香1 株，可以利用流籠直
    接到達自用小貨車上，復參酌前開自用小貨車係被告開往查
    獲現場，並據被告供承在卷，再參諸本案扣得之鋼繩、鋼繩
    固定夾及長型鐵撬1 支均係在前開自小貨車所扣得之情，業
    據被告於警詢時自承在卷（參見警卷第9 頁），且據前開2
    證人證述明確，並有該自用小貨車車後工具照片1 張附卷可
    考（參見警卷第26頁），此外，復有搜索扣押筆錄、扣押物
    品目錄表、森林暨自然保育警察隊屏東分隊代保管條、車籍
    查詢基本資料詳細畫面及現場查獲暨扣案工具照片共計36張
    在卷可參（參見警卷第16至22、25至42頁），顯見被告於前
    開時、地駕駛上開自用小貨車，攜帶如附表所示之扣案工具
    ，前往屏東林管處所管理之屏東事業區第5 林班內竊取七里
    香1 株，應堪認定。
(二)至被告以前開情詞置辯，然查：
 1、證人許石心及林科良迭於本院審理中證稱：查獲現場附近沒
    有看到獵山豬的陷阱等語（參見本院卷第47、54頁），顯見
    查獲現場並無被告所辯置設獵山豬陷阱甚明，另被告於警詢
    中供承：伊於當日上午8 時50分左右就到達查獲地點等語（
    參見警卷第5 頁），是被告前往查獲現場距被查獲當時已約
    10小時，若被告果真至現場置設獵山豬之陷阱，何以現場均
    未有任何陷阱，此與常理顯屬有別，復佐以在被告前開自用
    小貨車所扣得之鋼繩、鋼繩固定夾及長型鐵撬1 支，除長型
    鐵撬可能用於挖掘陷阱外，鋼繩、鋼繩固定夾非僅與設置獵
    山豬之陷阱無關，反適切為本案竊取七里香之工具，倘被告
    果真至查獲現場置設獵取山豬之陷阱，為何未攜帶設置陷阱
    之工具，亦非合於常情，況衡諸吾人一般生活經驗，警員已
    於查獲當場表明身分，倘被告僅係到現場置設獵山豬陷阱，
    理應要求承辦警員進行現場勘察以保全對其有力之證據並證
    明己身之清白，然而證人許石心及林科良均證述未看到獵取
    山豬之陷阱，業如前述，卷內亦無何置設獵山豬之陷阱照片
    可供參酌，益證被告辯解純為事後飾卸之詞，要難足取。
 2、至被告另辯以前開自用小貨車之鋼繩及鋼繩固定夾係伊在下
    山後在地上撿起來放置在伊上揭自用小貨車云云，然被告於
    警詢中自承：當天伊進入查獲現場時，均無任何車輛進入，
    僅有伊之自用小貨車等語（參見警卷第5 頁），是可見被告
    進入該處時尚未有任何車輛停放該處，而查獲現場為三地門
    鄉口社溪上游河床，一般人鮮罕至該處，且查獲警員於下午
    3 時左右即至查獲現場附近埋伏，至查獲時僅看到下午6 時
    左右有1 個人騎駛機車出來，已如前開所述，查獲現場除機
    車2 輛外，亦未另外查獲他輛交通工具，顯未有人攜帶工具
    前往查獲現場，何以被告可突然在查獲現場拾獲前開工具，
    亦與常情、經驗未相吻合，無足採信，顯見該些工具本係被
    告攜帶而置放在其自用小貨車後方，至為明確，應堪認定。
 3、另證人即查獲當場停放車牌號碼773-DPA 號機車所有人巴英
    福於警詢及本院審理時雖證稱：伊與被告為叔姪關係，99年
    4 月9 日因為伊友人施福基說要到查獲現場附近抓螃蟹，所
    以才會騎駛機車與施福基所騎駛之車牌號碼M7S-012 號機車
    一起到查獲現場，當天大約11時左右到達現場，伊並沒有攜
    帶工具過去，到達後機車就是停放在查獲地點，當時伊有看
    到1 臺自用小貨車停放在現場，但不知道該自用小貨車係何
    人所有，當時沒有看到鋼索，也沒有遇到被告等語（參見警
    卷第38、39頁，本院卷第49、50頁），證人與被告既為叔姪
    關係，其至現場附近看到被告平日所使用之自用小貨車，卻
    證稱不知該自用小貨車係被告所使用，已與常情有違，並酌
    以查獲當時其機車亦停放在查獲現場，其為免遭以共犯關係
    而偵查，對於實情可能有所隱瞞，是其所證之詞已非可全信
    ，而作為被告有利之認定，況縱依其所證述其當時未看到吊
    掛七里香之鋼繩，然依證人林科良前開所證，鋼繩係於下午
    2 、3 時許始懸掛完畢，則其所證未看到鋼繩，應係其進入
    該處之時間為上午11時許，斯時鋼繩尚未置設完成所致，亦
    無法可以其證詞作為被告有利之認定。
 4、基上所述，被告既非至現場獵取山豬，而現場除被告所駕至
    現場之自用小貨車外，並無其他交通工具可資載運該七里香
    離開查獲現場，佐以證人許石心及林科良於當日2 、3 時許
    即至查獲現場附近埋伏，查獲時亦僅有被告1 人在現場，斯
    時千里香已吊掛在可以流籠直接拉動至被告自用小貨車之處
    ，若果係他人欲竊取該千里香，豈有於警員埋伏期間均未有
    任何動靜，任意置放該千里香於鋼索上，反使被告可以利用
    該自用小貨車輕易運載該千里香離開之理，另衡酌被告既在
    證人林科良等人至案發現場時在前開鋼索固定處附近出現，
    且其後證人林科良返回時又欲往山上走，並於下來後即欲駕
    車逃離現場，當認前開七里香即為被告所竊取並欲利用如附
    表所示等工具運至其所駕之自用小貨車後載離現場，至為明
    顯，應堪採認。
(三)又本案所扣得之七里香1株，其樹高450公分、胸徑45公分，
    有查獲照片4 張及森林主副產物被害價格查定書1 紙附卷可
    稽（參見警卷第30、31頁，偵查卷第25頁），且證人林科良
    於本院審理時復具結證稱：本案查扣之七里香，一個人不可
    能搬的動等語（參見本院卷第52頁背面），是依該七里香之
    樹型、重量及高度，已非被告1 人可獨立挖掘及綁繫在鋼繩
    上，況佐以前開鋼繩置設在距離非近之2 山岸之間，證人林
    科良復證述於99年4 月9 日下午2 、3 時之間，在塑膠繩消
    失後，鋼繩隨即架設完成等語（參見本院卷第51頁背面），
    亦可見鋼繩絕非被告1 人所架設無疑，從而，可知本案係被
    告夥同另一名不詳真實姓名年籍之成年男子共2 人前往竊取
    本案之七里香，至為灼然，應堪認定。再者，被告所竊取之
    上開七里香1 株，已從原林木上分離並經吊掛在鋼索上，可
    見已移入被告實力可隨時支配之狀態下，其等竊取森林主產
    物行為即已完成，應認屬竊盜既遂，附此敘明。
( 四)末 查，本件查獲地點即屏東縣三地門鄉口社溪上游河床，
    屬於屏東林管處所管理之屏東事業區第5 林班地，非保安林
    地，扣案之七里香1 株為國有，樹高450 公分、胸徑45公分
    ，價值988,000 元等事實，為被告所不爭執，並有行政院農
    業委員會林務局屏東林區管理處100 年5 月25日屏潮字第
    100651 2248 號函、森林被害告訴書、空照圖及森林主副產
    物被害價格查定書各1 份及照片6 張在卷可參（參見偵查卷
    第23至28 頁 ，本院卷第41頁），前開事實亦堪認定。
(五)綜上所述，本案事證已臻明確，被告所辯委不足採信，其確
    有為搬運贓物，使用車輛，在前開林班地內結夥2 人竊取森
    林主產物之犯行，堪可認定，應依法論科。
二、論罪科刑：
(一)按所謂森林「主產物」，依國有林林產物處分規則第3 條第
    1 款之規定，係指生立、枯損、倒伏之竹木及餘留之根株、
    殘材而言，本案被告巴健明所竊取之七里香當屬森林主產物
    無誤。故核被告所為，係犯森林法第52條第1 項第4 款、第
    6 款之結夥二人以上竊取森林主產物，為搬運贓物使用車輛
    罪。復按森林法第52條第1 項第1 款至第8 款之規定，為同
    法第50條所定竊取森林主、副產物罪之各種加重條件，並非
    獨立之罪名，竊取森林主副產物，如兼具數款加重條件時，
    因竊取行為祗有1 個，仍僅成立1 罪，是被告本案犯行雖構
    成森林法第52條第1 項共計2 款之加重條件，惟仍僅成立1
    加重竊取森林主產物罪。
( 二)次按刑法第321 條第1 項第3 款之攜帶兇器竊盜罪，係以
    行為人攜帶兇器竊盜為其加重要件，此所謂兇器，其種類並
    無限制，凡客觀上足對人之生命、身體、安全構成威脅，具
    有危險性之兇器均屬之，且只須行竊時攜帶此種具危險性之
    兇器為已足，並不以攜帶之初有行兇之意圖為必要，最高法
    院79年台上字第5253號判例意旨參照。查被告夥同不詳真實
    姓名年籍之成年男子於上開時、地行竊時，所持用之長型鐵
    撬及梅花板手各1 支，均係以金屬製造，材質厚實，在客觀
    上足以對人之生命、身體、安全構成威脅，應屬具有危險性
    之兇器，是被告所為亦構成刑法第321 條第1 項第3 款攜帶
    兇器竊盜罪，惟此既與上開違反森林法之構成要件行為屬同
    一犯行，且森林法乃規範有關森林管理事項之特別法，依特
    別法優於普通法之法規競合關係，應僅依前開森林法之規定
    論處，不另論以刑法之竊盜罪；故公訴意旨認此部分為想像
    競合犯之裁判上一罪關係，尚有誤會，應予敘明。另起訴書
    雖認被告另涉犯刑法第321 條第1 項第4 款結夥三人以上竊
    盜罪，惟本案竊取森林主產物犯行係由被告與前開不詳真實
    姓名年籍之成年男子一同到場實施，卷內並無從認定其他共
    犯在場共同實施或參與分擔實施犯罪之證據，本諸「罪證有
    疑、利歸被告」原則，被告本案犯行自不得論以結夥3 人以
    上竊盜罪，公訴意旨誤認被告所為亦涉犯結夥3 人以上竊盜
    罪，尚有未合，併此指明。
(三)被告就上開犯行，與該不詳真實姓名年籍之成年男子，具有
    犯意之聯絡及行為之分擔，應為共同正犯。
(四)爰審酌被告正值青壯，非無謀生能力，前於96年間已有違反
    森林法前科，本應就此心生警惕，惟其仍捨正途不為，起意
    行竊上開森林主產物為謀財之道，並為圖私利，擅為盜採國
    有林產物，不僅無端侵害國家財產權，漠視國家森林資源，
    並對森林環境造成影響，毀壞政府、民間多年來竭盡能力保
    育山林、涵養水源以維全民命脈之努力，並考量被告所竊森
    林主產物之數量僅有1 株，然其價值不斐，暨其犯罪之手段
    尚稱平和，其犯後否認犯行，犯後態度不佳等一切情狀，量
    處主文所示之刑，且併科贓額2 倍即197 萬6,000 元之罰金
    （按森林法於87年5 月27日修正時，相關罰金之條文均已修
    正為以新臺幣為罰金之單位，雖同法第52條未予明示，仍規
    定「併科贓額2 倍以上5 倍以下罰金」，惟同法之罰金條文
    既已經全部修正為以新臺幣為貨幣單位，解釋上第52條之貨
    幣單位應與其他條文相同。本案七里香山價約988,000 元，
    故應分別於上開贓額之2 倍至5 倍間併科處罰金），並依刑
    法第42條第5 項規定，就罰金部分諭知如易服勞役以罰金總
    額與壹年之日數比例折算之。公訴意旨固對被告具體求處有
    期徒刑1 年2 月；惟經本院審酌結果，認被告所為本案加重
    竊取森林主產物罪應論以單純一罪，已與檢察官認為應論以
    想像競合之裁判上一罪有異，業見前述，是量刑基準已有所
    更易；且本院考量被告所為雖屬不該，然被告於本案僅竊取
    七里香1 株，且查獲後已起獲並交由屏東林管處潮州工作站
    高樹分站代為保管，有前開森林暨自然保育警察隊屏東分隊
    代保管條1 紙附卷可憑，被告犯罪所致之具體損害尚屬非鉅
    ，本院於考量被告犯罪情節及一切具體情狀後，認對其處予
    如主文所示之刑罰，已足收懲儆之效，是檢察官具體求刑之
    刑度稍嫌過重，亦併述明之。
三、沒收部分：本件扣案之如附表所示之物，為被告及共犯即該
    不詳真實姓名年籍之成年男子所有且用以犯本案之罪所用之
    物，應依刑法第38條第1 項第2 款規定宣告沒收。又扣案之
    車牌號碼3697-WU 號自用小貨車，登記名義人為巴正男，有
    車籍查詢基本資料查詢畫面1 份在卷可證（參見警卷第22頁
    ），尚難認屬被告所有之物，且該車非違禁物，如予沒收，
    亦不符比例原則，爰不予宣告沒收，附此敘明。
據上論結，應依刑事訴訟法第299條第1項前段，森林法第52條第
1 項第4 款、第6 款，刑法第11條前段、第28條、第42條第5 項
、第38條第1 項第2 款，判決如主文。
本案經檢察官陳立興到庭執行職務。
中    華    民    國   100    年    7     月    6     日
                  刑事第五庭  審判長法  官  林家聖
                                    法  官  黃柏霖
                                    法  官  謝濰仲
以上正本證明與原本無異。
如不服本判決應於收受判決後10日內向本院提出上訴書狀，並應
敘述具體理由；其未敘述上訴理由者，應於上訴期間屆滿後20日
內向本院補提理由書（均須按他造當事人之人數附繕本）「切勿
逕送上級法院」。
中    華    民    國   100    年    7     月    14    日
                                    書記官  溫訓暖
附錄本案論罪科刑法條全文：
森林法第52條第1項第4、6款
竊取森林主、副產物而有左列情形之一者，處6 月以上5 年以下
有期徒刑，併科贓額2倍以上5倍以下罰金：
四、結夥二人以上或僱使他人犯之者。
六、為搬運贓物，使用牲口、船舶、車輛，或有搬運造材之設備
    者。
附表：
┌──┬───────┬─────┐
│編號│應 沒 收 之 物│數      量│
├──┼───────┼─────┤
│ 1  │長型鐵撬      │1支       │
├──┼───────┼─────┤
│ 2  │梅花板手      │1支       │
├──┼───────┼─────┤
│ 3  │鋼繩吊鉤      │3個       │
├──┼───────┼─────┤
│ 4  │鋼繩固定夾    │8個       │
├──┼───────┼─────┤
│ 5  │手動式起重機  │1臺       │
├──┼───────┼─────┤
│ 6  │麻繩          │2捆       │
├──┼───────┼─────┤
│ 7  │鋼繩（含固定夾│1捆       │
│    │）            │          │
└──┴───────┴─────┘